臺灣高等法院刑事判決　　　　　　　　　　　　　九十三年度上訴字第二三一五號
　　上　訴　人
　　即　被　告　甲○○
　　指定辯護人　本院公設辯護人王永炫
右上訴人因強盜等案件，不服臺灣板橋地方法院九十二年度訴字第二三二四號，中華
民國九十三年六月三十日第一審判決（起訴案號：臺灣板橋地方法院檢察署九十二年
度偵字第一二五八五號及移送併案之案號：九十三年度偵字第四六五五號），提起上
訴，本院判決如左：
    主  文
上訴駁回。
    事  實
一、甲○○與林正益（另經原審以九十三年度簡字第一三五七號判處有期徒刑五月，
    如易科罰金，以三百元折算一日）共同基於意圖為自己不法所有及侵入他人住宅
    之犯意聯絡，甲○○係基於意圖為自己不法所有之概括犯意，二人於民國九十二
    年六月十七日上午某時，未經許可，無故侵入丙○○位於臺北縣樹林市○○路○
    段一五六號九樓之一住處內，竊取丙○○所有放置於主臥室內之金戒指十枚、金
    手環四個、金項鍊五條、金手鍊四條、金牌乙個、西裝二套及現金新臺幣（下同
    ）一萬二千元等物（以上財物價值共約二十萬元），嗣丙○○於當日中午返家發
    現，立刻報警到場處理，經警於該主臥室內採得甲○○與林正益之指紋，而查知
    上情，甲○○復承前意圖為自己不法所有之概括犯意，於九十二年六月二十三日
    上午十一時許，在臺北縣新莊市○○路一八０號前，見戊○○未將其使用之車牌
    號碼ＤＥ─二三二七號自小客車熄火即下車離開，乃趁戊○○不注意之際，進入
    車內竊取該自小客車後，供作代步工具使用。復於同日某時許，在臺北縣板橋市
    ○○街某處，徒手竊取真實姓名年籍不詳、綽號「阿峰」之成年男子置於不詳廂
    型車內之可發射子彈具有殺傷力之改造貝瑞塔手槍乙枝（槍枝管制編號0000
    000000號，包含彈匣乙個）、具有殺傷力之土造子彈三顆（均為直徑九．
    ０釐米之金屬彈頭）及不具殺傷力之土造子彈三顆（均為直徑九．０釐米之金屬
    彈頭）後，未經許可，無故持有右揭可發射子彈具有殺傷力之改造貝瑞塔手槍乙
    枝及具有殺傷力之土造子彈三顆。甲○○另於九十二年六月二十五日上午五時二
    十分許，乘坐由真實姓名年籍不詳、綽號「阿寶」之成年男子駕駛之右揭車牌號
    碼ＤＥ─二三二七號自小客車，行經臺北縣新莊市○○路四十九號萊爾富便利商
    店前，見乙○○○單獨一人而認有機可趁，竟共同基於搶奪他人財物之犯意聯絡
    ，二人謀議由甲○○下車搶奪乙○○○配戴於脖子上之金項鍊，由「阿寶」在車
    內負責把風，嗣甲○○下車後，即猝然自乙○○○後方徒手拉扯其金項鍊，惟乙○○○遭搶後旋以手抓住金項鍊，甲○○因而未得逞，詎甲○○不甘未搶得財物
    ，見乙○○○遭搶後跑進前開萊爾富便利商店內，立即走回停放在相隔二間店面
    外之右揭自小客車內，與「阿寶」謀議再持前開改造貝瑞塔手槍及土造子彈追入
    便利商店內繼續要脅乙○○○交付財物，共同升高搶奪為強盜之犯意聯絡，甲○○遂持右揭槍彈進入該便利商店，見乙○○○與該店店員丁○○併排站在收銀櫃
    檯內，即站在店門口持搶朝乙○○○脅迫稱「拿來」等語，乙○○○因見甲○○
    手持槍械，惟恐對其生命、身體造成傷害，至使其不能抗拒而將手中之金項鍊乙
    條丟在收銀櫃檯外之地上，甲○○拾起該金項鍊後，復單獨接續前開強盜他人財
    物之犯意，再要脅丁○○交付現金，並拉一下該槍枝滑套，致丁○○心生畏懼而
    不能抗拒，遂交付收銀機內之現金共四千五百元予甲○○，甲○○得手後旋經「
    阿寶」駕駛右揭自小客車在外接應後立即離開現場，並將搶得之金項鍊乙條交予
    「阿寶」，而將現金四千五百元自行花用殆盡。嗣經警於九十二年六月二十六日
    上午九時三十分許，在臺北縣新莊市○○○路九十四巷十號前，查獲甲○○駕駛
    未懸掛車牌之右揭自小客車，並扣得前開改造貝瑞塔手槍乙枝（包含彈匣乙個）
    、具殺傷力之土造子彈三顆（經鑑驗試射後均已失其效能而不具殺傷力）及不具
    殺傷力之土造子彈三顆，而得悉上情。
二、案經臺北縣政府警察局新莊分局報請臺灣板橋地方法院檢察署檢察官提起公訴，
    以及丙○○訴由臺北縣政府警察局樹林分局報請臺灣板橋地方法院檢察署檢察官
    移送併案審理。
    理  由
一、訊據被告甲○○固坦承有前揭事實之強盜犯行，惟否認有竊盜之行為，辯稱竊盜
    我沒有做云云，然查告訴人丙○○位於臺北縣樹林市○○路○段一五六號九樓之
    一住處，於九十二年六月十七日上午某時，為人侵入行竊，房間、客廳均遭翻箱
    倒櫃，衣服、物品散落於地，告訴人丙○○於當日中午返家發現，經清點結果共
    失竊其所有原放置於該屋主臥房內之金戒指十枚、金手環四個、金項鍊五條、金
    手鍊四條、金牌乙個、西裝二套及現金一萬二千元等情，業據告訴人丙○○指訴
    綦詳。又告訴人丙○○報案後，經臺北縣政府警察局樹林分局警員於同日中午十
    二時四十分至現場採取指紋比對結果，確認於該主臥室第一格抽屜內採得之指紋
    與共犯林正益指紋相符，主臥室大抽屜內所採得之指紋則與被告指紋相符，此有
    指紋鑑定報告、證物清單、指紋卡片及刑事警察局指紋室採證紀錄在卷可佐，足
    證被告及林正益確曾進入告訴人丙○○上開住處之主臥室行竊無訛。被告雖否認
    此部分之犯行，惟其與告訴人丙○○並無宿怨，此為渠二人一致陳明在卷，衡情
    告訴人丙○○應無捏造遭竊事實及屋內所遺被告指紋而故為誣陷之理，是被告所
    辯，諉無足採，應堪認定其與共犯林正益即為侵入告訴人丙○○住處行竊之人無
    疑。又被告於九十二年六月二十三日先後竊取被害人戊○○使用之車牌號碼ＤＥ
    ─二三二七號自小客車及真實姓名年籍不詳、綽號「阿峰」之成年男子置於不詳
    箱型車內之可發射子彈具有殺傷力之改造貝瑞塔手槍乙枝（槍枝管制編號000
    0000000號，包含彈匣乙個）、具有殺傷力之土造子彈三顆（均為直徑九
    ．０釐米之金屬彈頭）及不具殺傷力之土造子彈三顆（均為直徑九．０釐米之金
    屬彈頭）後持有之等事實，業據被告於偵查中自白不諱，並於原審第一次準備程
    序中接受訊問時供承竊取右揭自小客車乙節屬實（見九十二年度訴字第二三二四
    號卷第四七頁），核與證人即被害人戊○○於原審審理時證稱車輛遭竊情節相符
    ，並有臺北縣政府警察局物品認領保管單、內政部警政署刑事警察局九十二年十
    月七日刑鑑字第０九二０一二七一０五號槍彈鑑定書、九十三年二月四日刑鑑字
    第０九三００二五九七一號函附卷及右揭具有殺傷力之改造手槍乙枝（含彈匣乙
    個）、具有殺傷力之土造子彈三顆、不具殺傷力之土造子彈三顆扣案可資佐證；
    且被告於八十六年至九十二年間，先後因竊盜、麻藥、毒品危害防制條例、搶奪
    等案件，迭歷經偵查、審理、入監執行等程序，此有被告全國前案紀錄表乙件在
    卷足憑，當知其自白在法律上所生之效果，是被告於原審事後翻異前詞，稱伊未
    竊取前揭之自小客車及槍枝、子彈云云，均不足採信，再被告於九十二年六月二
    十五日，與真實姓名年籍不詳、綽號「阿寶」之成年男子共乘右揭竊得之車牌號
    碼ＤＥ─二三二七號自小客車，在萊爾富便利商店前，共同預謀以非法手段強取
    被害人乙○○○之金項鍊，並協議由被告下車以徒手方式行搶，惟未得逞，被告
    不甘未搶得財物，遂走回停放在二間店面外之右揭自小客車內，與「阿寶」協議
    再持前開改造貝瑞塔手槍及子彈追入便利商店內繼續要脅被害人乙○○○交付財
    物後，由被告改持右揭具殺傷力之改造手槍及子彈進入便利商店內，要脅站在收
    銀檯後方之被害人乙○○○交付金項鍊等事實，業據被告迭於偵訊時及原審審理
    時供認無訛，核與證人即被害人乙○○○及現場目擊證人丁○○於原審審理時證
    述情節相符，復有萊爾富便利商店監視錄影系統監錄影像翻拍畫面六紙附卷足憑
    。被告與「阿寶」前雖基於搶奪被害人乙○○○所有金項鍊之犯意聯絡而實施犯
    罪，惟因未搶得財物而心有未甘，又見被害人乙○○○躲入便利商店內，二人復
    謀議再持搶進入店內要脅被害人乙○○○交出前未搶得之金項鍊，斯時渠等應可
    預見被害人乙○○○在其持槍控制商店出入口之優勢下，必然無法反抗而遵從指
    示交付財物，猶依照前開協議由被告持槍進入便利商店內，已升高原搶奪之犯意
    聯絡為強盜之犯意聯絡，至為灼然。又依右揭翻拍畫面所示，被害人乙○○○站
    在便利商店內收銀櫃檯後方，背後即為牆壁，被告復持槍站在商店門口，阻擋被
    害人逃離現場及向外求援之去路，就客觀情勢觀之，已足使被害人乙○○○達於
    不能抗拒之程度，況被害人乙○○○於原審審理時證述稱：「（問：你看到他拿
    槍後感覺如何？）我兩腿發軟的跑進超商。（問：當時看到歹徒拿槍是否敢反抗
    ？）我不敢反抗，我當時有聽到他有說『拿來』」等語屬實，則其既因看見被告
    持有槍械，惟恐其生命、身體遭受傷害而不敢反抗，始遵從指示交付財物，堪認
    被告手持槍械要脅被害人乙○○○交付財物之行為，已至使被害人乙○○○之意
    思自由受到壓制而達於不能抗拒之程度無訛。又被告取得被害人乙○○○交付之
    金項鍊後，復持槍要脅被害人即便利商店店員丁○○交付現金，並拉一下所持槍
    枝滑套等情，業據被告於偵訊時供稱「我拿著槍進超商叫他們把錢拿出來，也把
    婦人的項鍊拿走」等語屬實，核與證人即被害人丁○○先後於偵訊時及原審審理
    時結證情節相符，其於原審審理時證述稱：「（問：被害人丟出鏈子後，被告有
    說什麼話？）他直接有叫我把錢拿出來，我忘記他當時如何叫我，但是我可以確
    定他指定我把錢拿出來，他當時還有拉一次槍的滑套，我就看到他拿槍才把錢交
    出去。（問：他講幾次？）第一次他叫我把錢拿出來，我第一次把兩台收銀機內
    壹佰跟五百的鈔票蒐集起來一起丟給他，他又說為何沒有一千的，我說一千大鈔
    ，已經投入保險庫，之後他就放棄離開，我第一次是將錢直接拿給他他從我手上
    接走，我只拿給他一次」等語明確，復經現場目擊證人乙○○○於原審審理時證
    稱：「（問：是否確定在超商內，歹徒有對店員喊把錢拿出來？）歹徒先對我說
    拿來，我想說他要我的項鍊，我就把項鍊丟出去，後來又喊拿來，就換店員把錢
    丟出去」等語無訛，是被告前因未搶得被害人乙○○○之金項鍊，始持槍進入便
    利商店內欲再要脅被害人乙○○○交付金項鍊，其在取得該金項鍊後，竟再朝收
    銀櫃檯內人員持槍喝令「拿來」等語，顯因貪圖該商店收銀機內之現金，始再度
    喝令被害人丁○○交付現金，是被告於原審稱伊沒有叫店員把錢拿出來，係該店
    員誤以為伊也要搶他，才會把錢丟出來云云，係卸責推諉之詞，顯不足採。又當
    時被害人丁○○與證人乙○○○同站在便利商店內收銀檯後方，背後即為牆壁，
    被告復持槍站在商店之門口，阻擋被害人逃離現場及向外求援之去路，被害人之
    生命、身體受到嚴重威脅，就客觀情勢觀之，已足以壓制證人丁○○之意思自由
    而達於不能抗拒之程度，且證人丁○○於原審審理時已證稱：「（問：是否敢反
    抗？）不敢」等情，是被告持搶脅迫被害人丁○○交付現金之行為，已使其不能
    抗拒，至為顯然，被告所辯情節，不足採信，本案事證明確，被告犯行堪以認定
    。
二、核被告侵入告訴人丙○○住宅內行竊之行為，係犯刑法第三百二十條第一項之竊
    盜罪及同法第三百零六條第一項之侵入住宅罪；又其先後竊取被害人戊○○使用
    之自小客車及真實姓名年籍不詳、綽號「阿峰」之成年男子持有之手槍乙枝及子
    彈六顆等行為，分別犯刑法第三百二十條第一項之竊盜罪；其未經許可，持有可
    發射子彈具有殺傷力之改造貝瑞塔手槍乙枝及具有殺傷力之土造子彈三顆之行為
    ，係犯槍砲彈藥刀械管制條例第十一條第四項之未經許可持有可發射子彈具有殺
    傷力之手槍罪及同條例第十二條第四項之未經許可持有子彈罪；按可發射子彈具
    有殺傷力之改造貝瑞塔手槍乙枝及具有殺傷力之土造子彈三顆客觀上足以對人之
    生命、身體、安全構成威脅，具有危險性，為兇器之一種，被告持槍強盜被害人
    乙○○○及丁○○之財物等行為，係犯刑法第三百三十條第一項之攜帶兇器強盜
    罪。至公訴人雖於原審準備程序中更正原起訴之犯罪事實，認被告於九十二年六
    月二十五日上午五時二十分許，與「阿寶」駕駛車牌號碼ＤＥ─二三二七號自小
    客車行經臺北縣新莊市○○路四十九號萊爾富便利商店前，被告下車後，基於意
    圖為自己不法所有之犯意，徒手搶奪被害人乙○○○所有之金項鍊半條，因尚有
    金項鍊半條未得手，故另行起意至右揭自小客車內拿取前開手槍及子彈，跟隨被
    害人乙○○○進入萊爾富便利商店內，要求被害人乙○○○交出另外半條金項鍊
    ，至使其不能抗拒，而交付金項鍊半條，分別涉犯搶奪罪及強盜罪嫌云云。惟查
    ，證人即被害人乙○○○於原審審理時證稱：「（問：進入超商後，如何交項鍊
    拔下來給他？）當時項鍊已經斷了，我握在手裡，就直接丟給他，我不記得他一
    開始有無搶到半節項鍊。（問：你有無看到歹徒手上有握著項鍊？）當時歹徒走
    回車上，我就沒有再看，後來我就大喊搶劫，他就從包包拿槍指著我，進入便利
    超商後，歹徒在門口喊拿來，我就丟出去給他，丟在地上，他有彎下腰撿。（問
    ：妳將項鍊丟在地上時有無注意你項鍊的長度？）沒注意，我一丟出去，就趕快
    蹲下去，躲在櫃台後面」等語，證人丁○○亦證稱：「（問：鏈子是斷掉還是完
    整的？）我有看到鏈子在地上，但是我不知道鏈子有無斷過，我也看不出鏈子有
    多長」等語，均無法指述被告在便利商店外已搶得被害人乙○○○金項鍊半條之
    事實，況衡諸被告若已搶得半條金項鍊，豈有再為搶奪另外半條金項鍊而延長犯
    罪時間，甘冒被其他行人發現報警查獲之風險之理？是被告稱伊在萊爾富便利商
    店外並未搶得被害人乙○○○之金項鍊等語，應可採信。再被告與「阿寶」因見
    配戴金項鍊之被害人乙○○○單獨一人行走街上而認有機可趁，遂共同謀議以非
    法手段強取該金項鍊，由被告以徒手方式行搶未得逞後，二人不甘未搶得財物，
    共同升高原搶奪之犯意聯絡為強盜之犯意聯絡，再由被告持槍進入便利商店內要
    脅被害人乙○○○交付金項鍊，至使其不能抗拒而交付財物等事實，已如前述，
    則被告實施數行為之時間、地點均密切接近，且係基於同一非法強取他人財物之
    犯意而侵害同一法益，從而，被告徒手拉扯被害人乙○○○脖子上之金項鍊後，
    嗣持槍進入便利商店內喝令其交付財物等行為，係數個舉動之接續施行，為接續
    犯，應合為包括之一行為予以評價，是被告單一行為至使被害人乙○○○不能抗
    拒而交付財物，應僅論以一強盜罪，公訴人認被告徒手搶奪被害人乙○○○脖子
    上金項鍊之舉動應另論以搶奪罪，起訴法條尚有未洽，惟起訴之基本社會事實同
    一，法院自得併予審理，並依刑事訴訟法第三百條規定變更起訴法條。被告與林
    正益就竊取告訴人丙○○之財物及侵入住宅等犯行，有犯意聯絡與行為分擔，應
    論以共同正犯。其所犯竊盜罪及侵入住宅罪間，有方法、目的之牽連關係，應依
    刑法第五十五條後段規定論以較重之竊盜罪。移送併案審理關於被告竊取告訴人
    丙○○財物之事實與經起訴之論罪科刑之二次竊盜事實之犯罪時間緊接，方法相
    同，所犯係犯罪構成要件相同之罪名，顯係基於概括犯意而反覆為之，為連續犯
    ，為裁判上一罪關係，為起訴效力所及，應併予審理，並應依刑法第五十六條規
    定論以一罪，並加重其刑，被告同時竊取前開具有殺傷力之手槍及子彈，係一行
    為同時觸犯竊盜、未經許可持有手槍及未經許可持有子彈三罪名之想像競合犯（
    最高法院七十年度臺上字第一六九七號裁判意旨參照），應依刑法第五十五條前
    段規定，從較重之槍砲彈藥刀械管制條例第十一條第四項之未經許可持有可發射
    子彈具有殺傷力之手槍罪處斷。被告與真實姓名年籍不詳、綽號「阿寶」之成年
    犯；至被告進入便利商店取得被害人乙○○○之金項鍊後，已遂行其與「阿寶」
    間共同以非法手段強取被害人乙○○○財物之謀議，嗣其因見被害人丁○○適站
    在便利商店收銀機前而認有機可趁，自行持槍強盜店內現金之行為，已逾越原其
    與「阿寶」間之犯意聯絡，其此部分犯行自無何犯意聯絡與行為分擔可言，又被
    告先後在便利商店內以相同手法強盜被害人乙○○○、丁○○之財物，時間密接
    ，且均在同一便利商店收銀櫃檯之狹小空間內，顯係基於同一強盜他人財物之犯
    意而接續實施，其各舉動應包括為一行為予以評價，惟其單一強盜行為同時侵害
    二法益而觸犯相同之罪名，為同種想像競合犯，應依刑法第五十五條前段規定論
    以一攜帶兇器強盜罪。被告所犯違反槍砲彈藥刀械管制條例、加重強盜等犯行，
    罪名有異，犯意各別，應予分論併罰。
三、原審以被告犯行明確，變更起訴法條，適用槍砲彈藥刀械管制條例第十一條第四
    項、第十二條第四項，刑法第十一條前段、第三百二十條第一項、第三百零六條
    第一項、第三百三十條第一項、第五十五條、第四十二條第二項、第三十八條第
    一項第一款、第五十一條第五款，罰金罰鍰提高標準條例第一條前段、第二條，
    現行法規所定貨幣單位折算新臺幣條例第二條之規定，並審酌被告年輕力壯，不
    思循正當途徑賺取金錢，竟於八十六年間至九十二年間迭因竊盜、搶奪案件，先
    後經臺灣雲林地方法院、原審判處有期徒刑七月至一年不等之刑罰，此有被告全
    國前案紀錄表乙件在卷足憑，猶不知悔改，再犯本案竊盜、強盜案件，並衡諸其
    未經許可持有具殺傷力之槍枝及手彈，並攜之強盜他人財物，不但嚴重危害被害
    人之生命、身體安全，更造成侵害社會秩序之潛在危險性，暨其犯罪動機、目的
    、竊盜及強盜所得財物價值及犯罪後猶飾詞否認、不思悔悟之態度等一切情狀，
    認被告甲○○未經許可，持有可發射子彈具有殺傷力之手槍，處有期徒刑貳年陸
    月，併科罰金新臺幣萬元，罰金部分如易服勞役，以銀圓佰元即新臺幣玖佰
    元折算壹日。扣案可發射子彈具有殺傷力之改造貝瑞塔手槍乙枝（槍枝管制編號
    0000000000號，包含彈匣乙個）係違禁物，依法宣告沒收。又共同意
    圖為自己不法之所有，攜帶兇器以脅迫，至使不能抗拒，而使他人交付財物，處
    有期徒刑捌年陸月，並定應執行有期徒刑拾年捌月，併科罰金新臺幣萬元，罰
    金部分如易服勞役，以銀圓佰元即新臺幣玖佰元折算壹日。扣案之可發射子彈
    具有殺傷力之改造貝瑞塔手槍壹枝（槍枝管制編號0000000000號，包
    含彈匣壹個）沒收，及以扣案原具有殺傷力之土造子彈三顆（均為直徑九．０釐
    米之金屬彈頭）經送內政部警政署刑事警察局鑑驗試射後，均失其效能而不具殺
    傷力，另扣案不具殺傷力之土造子彈三顆（均為直徑九．０釐米之金屬彈頭），
    已非屬違禁物，且非被告所有，均不予宣告沒收等，經核於法並無違誤，量刑亦
    屬妥適，被告上訴猶否認竊盜之犯行及認原審判刑太重等，顯不足採，是本件上
    訴為無理由，應予駁回。
據上論斷，應依刑事訴訟法第三百六十八條判決如主文。
本案經檢察官陳文禮到庭執行職務。
中      華      民      國    九十三    年    十一    月     二十三   日
                              臺灣高等法院刑事第十七庭
                                  審判長法  官  陳  正  雄
                                        法  官  杜  惠  錦
                                        法  官  許  宗  和
右正本證明與原本無異。
如不服本判決，應於收受送達後十日內向本院提出上訴書狀，其未敘述上訴之理由者
並得於提起上訴後十日內向本院補提理由書（均須按他造當事人之人數附繕本）。
                                        書記官  沈  秀  容
中      華      民      國    九十三    年    十一    月     三十     日
附錄：本案論罪科刑法條全文
槍砲彈藥刀械管制條例第十一條第四項
未經許可，持有、寄藏或意圖販賣而陳列第一項所列槍砲者，處一年以上七年以下有
期徒刑，併科新臺幣七百萬元以下罰金。
槍砲彈藥刀械管制條例第十二條第四項
未經許可，持有、寄藏或意圖販賣而陳列子彈者，處五年以下有期徒刑，併科新台幣
三百萬元以下罰金。
中華民國刑法第三百三十條第一項
犯強盜罪而有第三百二十一條第一項各款情形之一者，處七年以上有期徒刑。
